【裁判字號】    99,裁,735
【裁判日期】    990325
【裁判案由】    營利事業所得稅
【裁判全文】
最  高  行  政  法  院  裁  定
                                       99年度裁字第735號
再 審原 告  南山人壽保險股份有限公司
代  表  人  甲○○
訴訟代理人  乙○○
            林瑞彬  律師
再 審被 告  財政部臺北市國稅局
代  表  人  丙○○
上列當事人間營利事業所得稅事件，再審原告對於中華民國98年
10月29日本院98年度判字第1289號判決，提起再審之訴，本院裁
定如下：
    主  文
再審之訴駁回。
再審訴訟費用由再審原告負擔。
    理  由
一、按提起再審之訴，應依行政訴訟法第277條第1項第4款之規
    定表明再審理由，此為必須具備之程式。所謂表明再審理由
    ，必須指明確定判決有如何合於行政訴訟法第273條或第274
    條所定再審事由之具體情事，始為相當。倘僅泛言有再審事
    由而無具體情事者，仍難謂已合法表明再審理由，所提再審
    之訴，即屬不合法。
二、再審原告民國88年度營利事業所得稅結算申報，原列報利息
    收入新臺幣（下同）20,057,315,034元，再審被告初查以其
    列報利息收入中之債券利息收入，係減除債券溢價攤銷數21
    5,189,553元後之金額，依所得稅法第62條規定及財政部75
    年7月16日台財稅第7541416號函釋（下稱財政部75年函釋）
    意旨，債券利息收入係依面值及利率計算利息收入，不含債
    券之溢、折價攤銷數，乃調增債券利息收入215,189,553元
    ，核定利息收入為20,272,504,587元。再審原告不服，申請
    復查，未獲變更，提起訴願，遭決定駁回後，循序提起行政
    訴訟，經本院96年10月25日96年度判字第1845號判決（下稱
    原確定判決）駁回其訴確定在案。再審原告猶不服，以原確
    定判決有行政訴訟法第273條第1項第1款之事由，提起再審
    之訴，經本院98年度判字第1289號判決駁回確定，再審原告
    猶未甘服，遂對之提起再審。
三、本件再審原告主張本院98年度判字第1289號判決確定判決有
    行政訴訟法第273條第1項第1款所定事由，對之提起再審之
    訴主張：原確定判決顯有不應適用財政部75年函釋而適用之
    違法，已屬對正確及有效法規命令適用之不當，對判決顯有
    影響，當然屬判決違背法令之違法。75年函釋並非計算債券
    利息之唯一方式，再審原告已舉其他財政部解釋令說明，惟
    原確定判決僅稱與本案情不同而無援引適用餘地，卻未說明
    無從適用之原因。原審確定判決有錯誤適用75年函釋，以及
    應適用財政部81年5月28日台財稅第810792353號函釋及85年
    10月21日台財稅第851910621號函釋而未適用之顯然疏誤。
    原確定判決將長期債券投資之期末評價與長期債券投資折溢
    價攤銷混為一談，有應適用未適用所得稅法第24條與司法院
    釋字第420號之錯誤，導致錯誤之判決。再審原告依財務會
    計準則公報及一般公認會計原則將長期債券溢價按合理有系
    統之方式攤銷，原確定判決有應適用所得稅法第22條權責發
    生制而未適用之違法。又依立法院通過之所得稅法第24條之
    1立法意旨即可證原確定判決對本案利率之認定與實際不符
    。原確定判決有應適用營利事業所得稅查核準則第2條第2項
    而未適用之違法。原確定判決之見解造成對相同之債券投資
    成本於計算利息收入及計算買賣有價證券損益時採取不相同
    之標準，顯有應適用司法院釋字第385號而未適用之違法云
    云，經核其再審訴狀所表明之再審理由，無非說明其對於上
    開確定判決、原處分或訴願決定不服之理由，而對於上開確
    定判決究有如何合於行政訴訟法第273條第1項第1款之具體
    情事，則未據敘明，依上開規定及說明，其再審之訴自非合
    法。
四、據上論結，本件再審之訴為不合法。依行政訴訟法第278條
    第1項、第104條、民事訴訟法第95條、第78條，裁定如主文
    。
中    華    民    國    99    年    3     月    25    日
                    最高行政法院第六庭
                        審判長法官  吳  明  鴻
                              法官  林  茂  權
                              法官  侯  東  昇
                              法官  劉  介  中
                              法官  黃  秋  鴻
以  上  正  本  證  明  與  原  本  無  異
中    華    民    國    99    年    3     月    26    日
                              書記官  張  雅  琴


司法院資訊處製作；財團法人民間司法改革基金會備份。
